臺灣臺南地方法院民事判決　　　　　　100年度家訴字第414號
原　　　告　許義壽
被　　　告　朱許葉子
　　　　　　劉許雪
　　　　　　許義誠
　　　　　　許義豪
　　　　　　許義銘
兼上五人
訴訟代理人　許義榮
被　　　告　許達谷
　　　　　　許佑全
　　　　　　許名賜
上列當事人間請求繼承登記等事件，本院判決如下：
    主      文
原告之訴駁回。
訴訟費用由原告負擔。
    事實及理由
一、按原告之訴，依其所訴之事實，在法律上顯無理由者，法院
    得不經言詞辯論，逕以判決駁回之，民事訴訟法第249條第2
    項定有明文；而上開條文所謂原告之訴，依其所訴之事實，
    在法律上顯無理由者，係指依原告於訴狀內記載之事實觀之
    ，在法律上顯然不能獲得勝訴之判決者而言（最高法院62年
    臺上字第845號判例參照）。
二、本件原告起訴主張：
（一）坐落臺南市○○區○○段300之1地號土地為原告父親即兩
      造之被繼承人許張生所有，許張生於民國100年2月27日書
      立贈與書，略謂：「本人自退休後，夫婦倆便與五子（即
      原告）五媳共同生活，衣食住行概由其夫婦打理，亡妻生
      前龐大住院醫療費用、喪葬費用、甚至本人出遊美國、日
      本，先父遷葬費用、祖厝拆除、分割各項費用，均由五子
      支出，今自覺年事已高，願將名下臺南市○○段300之1號
      土地乙筆，自即日起無條件贈與五子許義壽，以稍作彌補
      」等語。許張生自書立贈與書後，原本即欲辦理過戶手續
      ，奈因增值稅龐大，拖延數月未及辦理，竟於100年6月7
      日亡故。按許張生育有6男2女，即繼承人朱許葉子、劉許
      雪、許義榮、許義誠、許義豪、許義銘及原告，另次子
      許義彰已於96年11月11日先於被繼承人死亡，其應繼分8
      分之1應由許義彰之子許達谷、許佑全、許名賜各24分之1
      代位繼承，辦理繼承登記，惟許達谷、許佑全、許名賜迄
      今不願配合辦理，故而懸宕至今。爰依繼承及被繼承人生
      前所立贈與契約之法律關係提起本訴。
（二）爰聲明：被告應協同原告就兩造之被繼承人許張生所有坐
      落臺南市○○區○○段300之1號土地，依（起訴狀）附表
      所示之應繼分辦理繼承登記後，將所有權移轉登記予原告
      單獨所有。
三、經查：
（一）按繼承人有數人時，在分割遺產前，各繼承人對於遺產全
      部為公同共有，而各公同共有人之權利，及於公同共有物
      之全部，各公同共有人對於公同共有物無應有部分可言，
      此觀民法第1151條及第827條第3項之規定即明。又應繼分
      係各繼承人對於遺產之一切權利義務所得繼承之比例，並
      非對於個別遺產之權利比例。故各繼承人在分割遺產前，
      對於遺產並無應有部分，必待分割遺產，解消公同共有關
      係，辦理分別共有登記後，始得處分其繼承之應有部分，
      為所有權移轉登記，此為當然之解釋。而買賣係以移轉物
      權為目的之債權契約，並非處分行為。故繼承人間就繼承
      遺產公同共有權利之買賣，仍須待遺產分割後，始得請求
      就其應有部分辦理移轉登記（最高法院99年臺上字第1586
      號裁判意旨參照）。次按土地繼承登記，得由任何繼承人
      為全體繼承人聲請之。繼承人為二人以上，部分繼承人因
      故不能會同其他繼承人共同申請繼承登記時，得由其中一
      人或數人為全體繼承人之利益，就被繼承人之土地，申請
      為公同共有之登記。其經繼承人全體同意者，得申請為分
      別共有之登記。土地法第73條第1項後段、土地登記規則
      第120條第1項分別定有明文。又因繼承、強制執行、徵收
      、法院之判決或其他非因法律行為，於登記前已取得不動
      產物權者，應經登記，始得處分其物權，民法第759條亦
      有明文。
（二）經查，原告主張被繼承人許張生於100年6月7日死亡，兩
      造為其全體繼承人，而被繼承人許張生遺留有坐落臺南市
      中西區○○段300之1地號土地等事實，固據其提出除戶謄
      本、繼承系統表、土地登記第二類謄本為證，惟前開土地
      尚未由原告1人或其他繼承人向地政機關辦理繼承登記一
      節，有原告所提上開土地登記第二類謄本在卷可稽，是依
      前揭條文規定，許張生之繼承人在未經繼承登記前，自不
      得處分上開不動產。又繼承人中若有不協同辦理公同共有
      之繼承登記者，依前揭規定，既得由繼承人中之一人單獨
      辦理，則原告訴請被告應協同辦理繼承登記，於法尚屬無
      據。再者，應繼分係各繼承人對於遺產之一切權利義務所
      得繼承之比例，並非對於個別遺產之權利比例。故各繼承
      人在分割遺產前，對於遺產並無應有部分，必待分割遺產
      ，解消公同共有關係，辦理分別共有登記後，始得處分其
      繼承之應有部分，為所有權移轉登記，亦如前述，是原告
      逕依繼承法律關係請求被告依應繼分辦理繼承登記，亦顯
      無理由，應予駁回。其另依贈與法律關係請求被告於辦理
      前開繼承登記後將所有權移轉登記予原告，亦無理由，應
      併駁回之。
四、訴訟費用負擔之依據：民事訴訟法第78條。
中    華    民    國   100    年    11    月    9     日
                  家事法庭法   官  林育幟
以上正本係照原本作成
如對本判決上訴，須於判決送達後20日內向本院提出上訴狀。如
委任律師提起上訴者，應一併繳納上訴審裁判費。
中    華    民    國   100    年    11    月    9     日
                          書記官  陳世明